臺灣臺北地方法院交通事件裁定　　　　　　　　　　九十三年度交聲字第三七一號
　　異　議　人
　　即受處分人　甲○
右列受處分人因違反道路交通管理處罰條例案件，對於台北市交通事件裁決所九十三
年三月二十四日所為之處分（原處分：北市裁三字第裁二二－Ａ一Ａ二○○六二一號
），聲明異議，本院裁定如左：
    主  文
原處分撤銷。
甲○不罰。
    理  由
一、按汽車駕駛人轉彎時，轉彎車不讓直行車先行，處新臺幣（下同）六百元以上一
    千八百元以下罰鍰，並記違規點數一點；汽車駕駛人，駕駛汽車違反道路交通安
    全規則，因而肇事致人受傷者，吊扣其駕駛執照三個月至六個月，道路交通管理
    處罰條例第四十八條第六款、第六十三條第一項第一款、第六十一條第三項分別
    定有明文。
二、本件原處分機關認異議人即受處分人甲○於民國九十二年十二月十九日晚間八時
    十分許駕駛車號ＡＳ－四二八九號自小客車，沿臺北市○○路西向東方向行駛，
    行經北安路四十七號美僑俱樂部前時，欲左轉駛入美僑俱樂部，適有乙○○騎乘
    車號ＦＧＢ－一三九號重型機車沿北安路東往西駛近，受處分人未禮讓該直行機
    車先行即貿然左轉，致其所駕駛之自小客車前車頭與該機車左側車身發生碰撞，
    乙○○因而受有左腳骨折之傷害。嗣台北市政府警察局交通警察大隊第四組認受
    處分人違反道路交通管理處罰條例第四十八條第一項第六款、第六十一條第三項
    （贅引第一款）規定而掣單舉發，受處分人於應到案日期前提出申訴，經原處分
    機關函請舉發單位調查結果，仍認受處分人確有上開違規行為，原處分機關乃於
    九十三年三月二十四日依道路交通管理處罰條例第四十八條第六款（贅引第一項
    ）、第六十一條第三項（贅引第一款）、第六十三條第一項第一款（漏引第一款
    ）規定，做成北市裁三字第裁二二－Ａ一Ａ二○○六二一號裁決書，裁處受處分
    人罰鍰九百元並記違規點數一點，另吊扣受處分人駕駛執照三個月。
三、訊據受處分人固坦認於上開時、地駕駛車號ＡＳ－四二八九號自小客車，與被害
    人乙○○騎乘之機車發生碰撞，被害人並因此受傷等事實，惟辯稱：當日北安路
    東往西方向塞車，該車道內車輛均已停下，惟美橋俱樂部門口黃網區有淨空，沒
    有其他車臨停，伊見狀即起步左轉，且於完成轉彎後在美橋俱樂部門口暫停觀看
    有無他車自該處駛出，伊甫將車停下，被害人之機車即駛來撞擊伊車右前側，伊
    對本件事故之發生並無過失云云，經查：
　(一)被害人乙○○對本件事發經過所為陳述略為：其當日騎乘機車沿北安路行駛要回
    板橋，行經肇事地點前，其同向車道內的車輛均正常行駛，並未停下，受處分人
    駕車自其對向車道左轉過來，該車尚在行進間時與其機車發生碰撞，其在碰撞前
    並未發現該車等語（本院九十三年六月十五日訊問筆錄參照），與被告所述：事
    發時伊車係處於靜止狀態等語迥不相同。然依卷附道路交通事故現場圖所示，受
    處分人所駕駛之車號ＡＳ－四二八九號自小客車於事發後車頭朝北（即朝向美僑
    俱樂部大門口）、車身垂直，停放於肇事交岔路口之黃網區內，該車車頭中央部
    位距離相對人乙○○之機車後輪位置僅四十公分，且肇事路段地面未留下該機車
    之刮地痕。若受處分人之車於事發之際係處於高速行駛狀態，則被害人所騎乘之
    機車於遭受碰撞後應有向自小客車行向大幅偏離原行向之狀況，且於倒地後應會
    在肇事地點留下刮地痕，而非如前所述，立即倒放在受處分人之車前；再參以依
    卷附道路交通事故補充資料表所載及車損照片所示，受處分人之車於事發後前車
    頭保險桿破裂、前車牌右側向外折損，被害人之機車則在左側煞車踏板支柱處有
    碰撞痕跡，由受處分人之車牌折損狀況可資推斷，兩車碰撞時，受處分人之前車
    牌係遭受一由右向左（以該車行向而論為由東往西）之外力拖曳，方會導致向外
    翻折，由是益證兩車碰撞之際，被害人之機車係以高於受處分人之車的速度，自
    該自小客車車頭駛過。綜上，以兩車在事發後之相對位置及損害狀況研判，受處
    分人之車於事發前應係與被害人車行方向約成九十度角，且係保持車輛靜止或幾
    近於靜止之微速行駛狀態而遭被害人騎乘之機車撞擊。受處分人陳稱：伊車於事
    發時係處於靜止狀態等語，核與相關卷證資料所示相符，應非虛妄，被害人主張
    ：受處分人之車係快速自其對向車道左轉過來等語，則難認屬實，不足採信。
  (二)再者，依卷附現場圖所示，被害人機車倒地位置距北安路東往西車道停止線之距
    離約為九公尺（該現場圖比例尺以一公分代表實際距離二公尺，在圖上測得機車
    後輪距停止線之距離約為四點五公分），表示被害人之機車甫駛離停止線約九公
    尺即撞及受處分人之自小客車。而被害人於事發當日自承當時其係以時速四十公
    里之速度行車，則自其駛離北安路東往西車道之停止線至肇事地點，僅需不到一
    秒鐘之時間（按以時速四十公里計算，每秒行進之距離約為十一公尺）。然事發
    時受處分人之車係呈現靜止或幾近於靜止之微速狀態，且該車係位於路口中心處
    之黃網區內，業如前述，從而亦可推斷受處分人之車行至肇事路口中心處開始左
    轉時，被害人之機車尚未進入該路口。而車輛行駛至交岔路口，轉彎車固應禮讓
    直行車先行，惟若直行車尚未進入交岔路口，而轉彎車已達中心處開始轉彎，則
    應由直行車禮讓轉彎車先行，此為道路交通安全規則第一百零二條第一項第六款
    所明定。準此，在本件事故，因受處分人所駕駛之轉彎車係於被害人騎乘之直行
    機車進入路口前即達路口中心處開始轉彎，此際即應由被害人禮讓受處分人之車
    優先通行。被害人自承：其直到碰撞後才發現受處分人之車，故於事發前並未採
    取任何閃煞措施（本院九十三年六月十五日訊問筆錄參照），足證被害人於事發
    前並未確實注意車前狀況，致未發現受處分人駕駛之車輛動態，一路貿然前行而
    肇事。本件事故實為被害人之過失所致，堪予認定，受處分人之駕駛行為，則難
    認有何失當之處。
四、綜上所述，本件事故係因被害人騎乘機車在肇事路口貿然前行，未禮讓由受處分
    人所駕駛、已達該路口中心處並開始轉彎之自小客車所致，受處分人並無「轉彎
    車未禮讓直行車」之過失。原處分機關遽以道路交通管理處罰條例第四十八條第
    六款（贅引第一項）、第六十三條第一項（漏引第一款）規定，裁罰受處分人罰
    鍰九百元並記違規點數一點，即非適當。又查原處分機關據以裁處受處分人吊扣
    駕駛執照三個月處分之道路交通管理處罰條例第六十一條第三項（贅引第一款）
    規定，係以受處分人因有違規之行為而肇事致人受傷為前提，本件事故雖致被害
    人受有傷害，然受處分人並無原舉發機關認定之違規行為，則原處分機關另對受
    處分人科以吊扣駕照之處分亦非適法。本件受處分人之異議為有理由，自應由本
    院將原處分機關之處分撤銷，諭知受處分人不罰，以資適法。
據上論斷，依道路交通案件處理辦法第二十條裁定如主文。
中　　　華　　　民　　　國　　九十三　　年　　　九　　　月　　　二　　　日
                                      臺灣臺北地方法院交通法庭
                                          法  官 陳婷玉
右正本證明與原本無異
如不服本裁定應於送達後五日內向本院提出抗告狀
                                          書記官 陳弘文
中　　　華　　　民　　　國　　九十三　　年　　　九　　　月　　　二　　　日
